【裁判字號】    98,抗,1984
【裁判日期】    990531
【裁判案由】    假處分
【裁判全文】
臺灣高等法院民事裁定                  98年度抗字第1984號
抗  告  人  乙○○
            丙○○
共      同
代  理  人  張毓桓律師
上列抗告人因與相對人丁○○間假處分事件，對於中華民國98年
10月30日臺灣臺北地方法院98年度裁全字第6197號裁定，提起抗
告，本院裁定如下：
    主  文
抗告駁回。
抗告訴訟費用由抗告人連帶負擔。
    理  由
一按債權人就金錢以外之請求因請求標的之現狀變更，有日後不
  能強制執行，或甚難強制執行之虞，欲保全強制執行者，得聲
  請假處分，民事訴訟法第532 條定有明文。是假處分為保全強
  制執行方法之一種，苟合於假處分條件，並經債權人聲敘假處
  分之原因存在，法院即得為假處分之裁判，至債權人起訴主張
  之實體上理由是否正當，乃屬本案判決問題，非假處分裁判中
  所能解決（最高法院20年抗字第5號判例參照）。
二相對人於原法院主張：伊為坐落臺北市○○區○○段102-3 地
  號土地（下稱系爭土地）之共有人， 應有部分權利範圍為100
  萬分之5070，而第三人瓏山林企業股份有限公司（下稱瓏山林
  公司）於民國95年11月間邀約研議合作建築開發案，伊與其他
  共有人乃於96 年3月15日與瓏山林公司之名義上及實際上負責
  人甲○○簽訂合建分售契約書，約定伊與其他共有人得就合建
  分售價金取得總售價現金價值之百分之60，並就該現金價值主
  張優先分屋或承購之權，嗣雙方為達成申請建築執照、使用執
  照等合建目的，另簽訂信託契約書，由伊將伊所有系爭土地之
  應有部分信託登記予瓏山林公司，詎瓏山林公司未經伊同意，
  違反信託本旨，擅將系爭土地以每坪新臺幣（下同）140 萬元
  之價格通謀虛偽出售予甲○○，並於98 年9月23日以「買賣」
  為移轉登記原因完成所有權移轉登記，侵奪伊之所有權，復於
  98 年10月2日以「信託」為移轉登記原因，將系爭土地信託登
  記予知情之瓏山林公司員工即抗告人公同共有，且由瓏山林公
  司申請建照，開始動工，顯有意變更系爭土地現況，將系爭土
  地出售並移轉登記予第三人，伊縱使日後取得本案勝訴判決，
  亦將有無法或甚難強制執行之危險，自有予保全之必要等情，
  並陳明願供擔保，以補釋明之不足。查相對人就其主張假處分
  之原因事實，業據其提出土地所有權狀、合建分售契約書、信
  託契約書、土地登記謄本、公司登記資料查詢表、受領證明、
  臺北市政府都市發展局專案預審委員會會議紀錄、建造執照等
  件為證（見原法院卷第7、9至35、37至61頁），可認相對人就
  聲請假處分之請求及原因已有相當之釋明，且相對人陳明願供
  擔保以代釋明之不足，原法院因而酌定擔保金額而准相對人之
  聲請，委無不合。是抗告人主張：觀諸抗告人與甲○○就系爭
  土地所為信託登記之土地登記申請書及契約書可知，抗告人就
  系爭土地僅有管理權，並無處分權，自無改變現狀之虞；又相
  對人於原法院所提照片係瓏山林公司另一建案，系爭土地並無
  動工、蓋有樣品屋之情形，且依最新土地登記謄本，起造人甲
  ○○並無就系爭土地設定抵押權以融資興建之事實及需要，足
  見本件與民事訴訟第532 條所定假處分之要件不符云云，即非
  可採。
三抗告人另執：瓏山林公司將系爭土地出售予甲○○，並非通謀
  虛偽意思表示，依最高法院48年台上字第29號判例意旨，相對
  人主張瓏山林公司與甲○○通謀虛偽買賣，應舉證證明之；又
  瓏山林公司將系爭土地出售予甲○○，係經絕大多數之系爭土
  地信託人之同意，依土地法第34條之1 規定為之，且瓏山林公
  司於出售系爭土地時，業依土地法第34條之1 之規定，通知相
  對人得優先承購，並於取得價金後，曾發函催請相對人受領價
  金，足見相對人於原法院聲請假處分之理由，有諸多與事實不
  符之處等語，指摘原裁定不當，惟查抗告人上開所辯係實體上
  問題，依首開說明，應待本案解決，非本件假處分裁判中所能
  審究，是其上開所辯，自非可採。
四次按信託法第12條第1 項規定除但書之情形外，對信託財產不
  得強制執行，乃係因信託財產存有信託利益而獨立存在，故原
  則上任何人對之不得強制執行，以確保信託本旨之實現；又為
  防止委託人藉成立信託脫產，害及其債權人之權益，信託法第
  6條第1項規定債權人得聲請法院撤銷詐害之信託行為，準此，
  倘信託係以詐害債權人為目的，即與信託本旨不符，應無上開
  禁止強制執行規定之適用，俾利債權人達成撤銷權之行使（最
  高法院98年度台抗字第41號、98 年度台抗字第503號裁定參照
  ）。抗告人又主張：伊與相對人間並無任何法律關係存在，依
  信託法第12條第1 項規定，相對人不得對伊受託之財產即系爭
  土地，聲請假處分云云，惟查相對人於原法院主張瓏山林公司
  未經其同意，違反信託本旨，擅將系爭土地通謀虛偽出售予甲
  ○○，甲○○又將系爭土地信託登記予抗告人之行為，侵害其
  債權，其擬依信託法第6條第1項規定，訴請撤銷甲○○與抗告
  人間之信託行為（見原法院卷第3 頁），則其以抗告人為債務
  人聲請本件假處分，自無不合。是抗告人執信託法之規定指摘
  原裁定不當，亦非可採。
五綜上，相對人為免抗告人處分其所有系爭土地之應有部分，致
  其將來強制執行發生困難，自屬有保全之之必要，其聲請假處
  分，即無不合。從而，抗告人提起抗告，聲明廢棄，為無理由
  ，應予駁回。
六據上論結，本件抗告為無理由。依民事訴訟法第495條之1 第1
  項、第449條第1項、第95條、第85條第2項，裁定如主文。
中    華    民    國    99    年    5     月    31    日
                    民事第十二庭
                        審判長法  官  陳駿璧
                              法  官  李媛媛
                              法  官  李昆曄
正本係照原本作成。
本裁定除以適用法規顯有錯誤為理由外，不得再抗告。如提起再
抗告，應於收受後10日內委任律師為代理人向本院提出再抗告狀
。並繳納再抗告費新台幣１千元。
中    華    民    國    99    年    5     月    31    日
                              書記官  莊昭樹

司法院資訊處製作；財團法人民間司法改革基金會備份。
